臺灣臺北地方法院民事判決　九十一年度訴字第三四一六號
　　原　　　告　乙○○
　　被　　　告　甲○○
右當事人間給付票款等事件，本院判決如左：
    主    文
被告應給付原告新台幣伍拾捌零伍佰元，及自民國九十一年一月二十二日起至清償日
止，按年息百分之六計算之利息。
原告其餘之訴駁回。
訴訟費用由被告負擔四分之三，餘由原告負擔。
本判決第一項得假執行；但被告如於假執行程序實施前，以新台幣伍拾捌萬元為原告
預供擔保，得免為假執行。
    事    實
甲、原告方面：
一、聲明：被告應給付原告新台幣（下同）七十七萬五千九百四十三元，及其中五十
    八萬零五百元自民國九十一年一月二十二日起至清償日止，按年息百分之六計算
    之利息，及其中十九萬五千四百四十三元自訴狀繕本送達被告翌日起至清償日止
    ，按年息百分之五計算之利息。
二、陳述：原告持有被告簽發之發票日期分別為九十年七月二日、九十年八月十五日
    、九十年九月十九日，支票號碼分別為ＨＱ0000000號、ＨＱ00000
    00號、ＨＱ0000000號，金額分別為十二萬九千元、十二萬九千元、三
    十二萬二千五百元，付款人均為富邦銀行之支票三紙，詎分別於九十年十一月二
    十九日、九十年十一月三十日、九十一年一月二十二日為付款之提示，均遭退票
    。又被告於九十年十一月三十日向原告借款並書立十九萬五千四百四十三元之借
    據，屢經催討，迄未清償，爰提起本件訴訟。
三、證據：提出支票及退票理由單影本各三紙、借據影本一紙為證。
乙、被告方面：
一、聲明：原告之訴駁回，如受不利之判決，請准供擔保免予假執行。
二、陳述：被告係向原告借五萬元即買一萬元之畫作，並加三分利，期限為三個月，
    故開立前揭三紙支票，惟尚未取畫作，至於十九萬五千四百四十三元之借據，係
    因為票據未兌現所以才寫借據，其並未收到任何金額。
    理    由
一、原告主張其持有被告簽發之發票日期分別為九十年七月二日、九十年八月十五日
    、九十年九月十九日，金額分別為十二萬九千元、十二萬九千元、三十二萬二千
    五百元之支票三紙，詎分別於九十年十一月二十九日、九十年十一月三十日、九
    十一年一月二十二日為付款之提示，均遭退票，被告另於九十年十一月三十日向
    原告借款並書立十九萬五千四百四十三元之借據，屢經催討，迄未清償，爰提起
    本件訴訟等語。被告則以其係向原告借五萬元即買一萬元之畫作，並加三分利，
    期限為三個月，故開立前揭三紙支票，惟尚未取畫作，至於十九萬五千四百四十
    三元之借據，係因為票據未兌現所以才寫借據，其並未收到任何金額等語置辯。
二、原告主張其持有被告簽發之發票日期分別為九十年七月二日、九十年八月十五日
    、九十年九月十九日，金額分別為十二萬九千元、十二萬九千元、三十二萬二千
    五百元之支票三紙，詎分別於九十年十一月二十九日、九十年十一月三十日、九
    十一年一月二十二日為付款之提示，均遭退票之事實，業據其提出支票及退票理
    由單影本各三紙為證，並為被告所不爭執，僅抗辯其中有部分金額係買畫之價金
    ，惟其尚未取畫等語，惟為原告所否認，被告復未能舉證以實其說，是其所辯並
    不可採，故原告依據票據關係請求被告給付票款五十八萬零五百元，及自九十一
    年一月二十二日起至清償日止，按年息百分之六計算之利息，為有理由，應予准
    許。
三、又按消費借貸契約屬要物契約，因借用物之交付而生效力。借用人出具之借據（
    借用證），倘未表明已收到借款，致不足證明有交付借款之事實，且其對之又有
    爭執者，貸與人自仍須就交付借款之事實負舉證責任，最高法院八十七年度台北
    字第一六一一號判決可資參照。本件被告否認有收受借款十九萬五千四百四十三
    元之事實，而觀諸原告所提出之借據，其上係記載被告「欠」原告若干數額，並
    無被告已收到借款之記載，而原告復未能舉證證明被告有收受借款，揆諸前揭說
    明，原告既未能舉證證明被告收受十九萬五千四百四十三元之借款，則其依消費
    借貸關係請求被告給付借款十九萬五千四百四十三元及法定遲延利息，即無理由
    ，應予駁回。
四、本判決第一項係命清償票據上債務之判決，爰依民事訴訟法第三百八十九條第一
    項第四款依職權宣告假執行，又被告陳明願供擔保請准宣告免為假執行，經核並
    無不合，爰酌定相當之擔保金額准許之。
五、因本案事證已臻明確，兩造其餘主張陳述及所提之證據，均毋庸再予審酌，附此
    敘明。
六、結論：原告之訴為一部分有理由，一部分無理由，依民事訴訟法第七十九條但書
    、第三百八十九條第一項第四款、第三百九十二條判決如主文。
中　　　華　　　民　　　國　　九十一　　年　　　十　　　月　　二十三　　日
                                            民事第六庭法      官　郭美杏
右為正本係照原本作成
如對本判決上訴，須於判決送達後廿日內向本院提出上訴狀
中　　　華　　　民　　　國　　九十一　　年　　　十　　　月　　二十三　　日
　　　　　　　　　　　　　　　　　　　　　　　　　　　法院書記官　陳如庭
